【裁判字號】    95,交上易,126
【裁判日期】    950519
【裁判案由】    過失致死等
【裁判全文】
臺灣高等法院臺南分院刑事判決       95年度交上易字第126號
上  訴  人  臺灣嘉義地方法院檢察署檢察官
被      告  甲○○
上列上訴人因被告過失致死等案件，不服臺灣嘉義地方法院94年
度交易字第121號中華民國94年12月29日第一審判決（起訴案號
：臺灣嘉義地方法院檢察署94年度調偵字第107號），提起上訴
，本院判決如下：
    主  文
上訴駁回。
甲○○緩刑參年。緩刑期間付保護管束，
    事  實
一、甲○○考領有小型車普通駕駛執照，明知駕駛人飲用酒類至
    特定程度（吐氣所含酒精濃度達每公升0.55毫克以上），將
    不能安全駕駛動力交通工具，，竟於民國（下同）94年2 月
    20日凌晨0時多許，在嘉義市「合家歡ＫＴＶ」飲用3、4 瓶
    啤酒後，其含糊不清、意識模糊，注意力無法集中，顯然無
    法正常駕駛，仍駕駛其父王職賢所有之車牌號碼RD-5463號
    自用小客車搭載洪育鋒、陳惠雯，沿嘉義市由南往北方向行
    駛，迄同日凌晨1時34分許，行經嘉義縣六腳鄉蘇厝村北港
    大橋崙陽村嘉159線公路0公里處時，本應注意行車速度，依
    速限標誌或標線之規定，無號誌或標線者，行車速度不得超
    過50公里，又夜間行經彎道，應減速慢行，作隨時停車之準
    備，又劃有分向限制線路段，不得駛入來車道，且依當時情
    形並無不能注意之情事，仍疏未注意及此，仍貿然以時速70
    至80公里超速跨越分向限制線駛入對向車道，適有曹彰霈（
    涉犯業務過失致死罪嫌，已另由檢察官為不起訴之處分）駕
    駛XM-283號營業曳引車，沿該嘉159線公路由西往東方向駛
    來，行駛中甲○○駕車因不及閃避及煞車以致撞及對向XM-2
    83號營業曳引車，甲○○因此受有頭部外傷及臉部撕裂傷之
    傷害，於同日凌晨2時48分許，經財團法人長庚紀念醫院嘉
    義分院（簡稱嘉義長庚醫院）抽血檢驗甲○○酒精濃度為17
    3m g/dl，經換算呼氣酒精濃度為每公升0865毫克，陳慧雯
    亦因此受有骨盆閉鎖性骨折及臉擦傷之傷害（此過失傷害罪
    嫌部分，未據告訴），另洪育鋒因此受有全身多處外傷及顱
    內併胸腔內出血之嚴重傷害，迄94年2月20日凌晨5時許，在
    嘉義長庚醫院經急救仍不治死亡。甲○○則於肇事後，犯罪
    未被偵查機關發覺前，即向前往財團法人長庚紀念醫院嘉義
    分院處理車禍事宜且尚不知肇事者為何人之嘉義縣警察官朴
    子分局警員吳哲明，主動表示其即為肇事車輛之駕駛者而自
    首，並坦承犯行進而接受裁判。
二、案經死者洪育鋒之父乙○○訴由嘉義縣警察局朴子分局報告
    臺灣嘉義地方法院檢察署檢察官偵查起訴。
    理  由
壹、證據能力方面
    按簡式審判程序之證據調查，不受刑事訴訟法第159條第1項
    、第161條之2、第161條之3、第163條之1及第164條至第170
    條規定之限制，亦為同法第273條之2所明文。是此，告訴人
    乙○○、證人曹彰霈、陳慧雯於警詢中所為之陳述、道路交
    通事故現場圖、道路交通事故調查報告表(一)(二)、照片、長庚
    紀念醫院臨床病理檢驗報告單、嘉義縣警察局舉發違反道路
    交通管理事件通知單、嘉義縣警察局朴子分局交通組偵辦刑
    法第185條之3案件測試觀察紀錄表及嘉義縣警察局道路交通
    事故肇事人自首情形紀錄表，本院自可採為證據，先此敘明
    。
貳、認定犯罪事實所憑證據及理由
一、查上開事實，迭據被告於警詢、檢察官偵訊、原審及本院審
    理時均坦承不諱【參臺灣雲林地方法院檢察署94年度相字第
    110號相驗卷（下稱上開相驗卷）第8頁至第10頁、第36頁至
    第37頁、94年偵字第1417號偵查卷第10頁、第11頁、第22頁
    、94年調偵字第107號偵查卷第27頁、第28頁、原審94年12
    月16日審判筆錄、本院上訴卷第43頁】，核與告訴人乙○○
    於警詢、偵查中所指訴情節相符，復據證人曹彰霈於警詢、
    陳慧雯於警詢、偵查中證述明確（參上開相驗卷第4頁至第5
    頁、警卷第13頁），並有道路交通事故現場圖、道路交通事
    故調查報告表（一）、（二）、嘉義縣警察局舉發違反道路
    交通管理事件通知單及道路交通事故肇事者自首情形紀錄表
    事各1份、道路交通事故照片數幀在卷可稽（參警卷第19頁
    、第20頁、第22頁至第29頁）；又被告甲○○於94年2月20
    日凌晨2時48分許，在嘉義長庚醫院經抽血檢驗其酒精濃度
    為173mg/dl，經換算呼氣酒精濃度每公升0. 865毫克，有嘉
    義縣警察局道路交通事故當事人酒精測定值（含嘉義長庚醫
    院臨床病理檢驗報告單）及嘉義縣警察局朴子分局交通組偵
    辦刑法第185條之3案件測試觀察紀錄表各1份（參警卷第16
    頁、第18頁）可證，並與被告供述內容互核無異，足認被告
    自白確與事實相符。
二、按行車速度，依速限標誌或標線之規定，無號誌或標線者，
    行車速度不得超過50公里，又行經彎道、無號誌之交岔路口
    時，均應減速慢行，作隨時停車之準備汽車；在雙向二車道
    行駛時，在劃有行車分向線之路段，不得駛入來車之車道內
    ，又汽車駕駛人飲用酒類或其他類似物後其吐氣所含酒濃度
    超過每公升0.25 毫克或血液中酒精濃度超過百分之0.05以
    上者，不得駕車，有道路交通安全規則第93條第1項第1款前
    段、第2款、第97條第2款及第114條5款分別定有明文。查被
    告考領有小型車普通駕駛執照，已據被告於警詢供明在卷，
    又被告駕車本應注意上述道路交通安全規定，且依當時天候
    雨、夜間有照明、縣道、三岔路口內、路面舖設柏油、路面
    濕潤、無缺陷、無障礙物、視距良好、行車管制號誌及號誌
    正常等情形，被告並無不能注意之情事，竟疏未注意及此，
    仍貿然超速駛入對向車道致撞及他車，可證被告之駕車失當
    行為，顯有過失，況臺灣省嘉雲區車輛行車事故鑑定委員會
    亦為相同之認定，此有該委員會94年6月23日嘉雲鑑字第094
    58 0269C號函及檢送之鑑定意見書1份（參調偵第107號偵查
    卷第22頁至第25頁）可證，足認被告顯未遵守上開注意義務
    而有過失至明。
三、又本件被害人洪育鋒確因本件車禍因此受有全身多處多傷及
    顱內併胸腔內出血之嚴重傷害，經送嘉義長庚醫院急救仍不
    治死亡，業經臺灣雲林地方法院檢察署檢察官督同檢驗員相
    驗屬實，並製有相驗筆錄、相驗屍體證明書及驗斷書各1份
    、相驗照片數幀（參相驗卷第38頁、第40頁至第51頁）可憑
    。則被害人洪育鋒確因本件車禍以致顱內併胸腔內出血致死
    ，是被告過失駕車肇事行為，與被害人洪育鋒之死亡結果間
    ，具有相當因果關係，是被告甲○○過失致死罪責甚明。
四、綜上所述，本件事證明確，被告重大違背安全駕駛、過失致
    死之犯行，堪以認定。
參、論罪科刑之理由
一、核被告所為，係犯刑法第185條之3之重大違背安全駕駛罪及
    第276條第1項之過失致人於死罪。
二、被告所犯上開二罪間，犯意各別，犯罪構成不同，應予分論
    併罰。
三、再被告於肇事後於警方尚不知何人犯罪前，即主動向前往處
    理之員警陳玉祥坦承肇事，並接受裁判等情，有上揭嘉義縣
    警察局道路交通事故肇事人自首情形附卷可稽（參上開警卷
    第20頁、相驗卷第25頁），應認符合刑法第62條前段規定之
    自首要件，依法應減輕其刑。
肆、本院維持原判決之理由：
一、原判決以被告罪證明確，因予適用刑法第185條之3、第276
    條第1項、第62條前段、第41條第1項前段、第51條第10款（
    原判決漏引）、罰金罰鍰提高標準條例第1條前段、第2條之
    規定。並審酌被告就本件交通事故過失實屬嚴重，導致被害
    人死亡之結果，對死者家屬造成永無法彌補之傷痛，並兼衡
    之被告於偵、審中均能坦承犯行，且其前無犯罪前科，有臺
    灣高等法院被告前案紀錄表在卷可按等一切情狀，分別量處
    拘役五十日、有期徒刑六月，並均諭知易科罰之折算標準，
    以示警惕。
二、本院經核，原判決認事用法，均無違誤，量刑亦稱妥適。檢
    察官上訴意旨稱：「被告迄今未對被害人家屬賠償，犯後態
    度顯然不佳，量刑過輕。」云云。然查被告係在對於未被發
    覺之罪，向該管承辦警員吳哲明自承犯罪，而接受裁判，符
    合自首要件等情，已如上述，又原判決確已審酌被告迄今尚
    未賠償被害人家屬之情狀，而為量刑之考量，分別量處拘役
    五十日、有期徒刑六月，並均諭知易科罰金之折算標準，本
    院認原判決量刑，符合罪刑相當原則，並無不當。檢察官上
    訴意旨，請求再予加重其刑，核無理由，應予駁回。
三、末查，被告於本院上訴審時表示願與被害人達成和解，賠償
    被害人家屬新台幣60萬元（不含汽車強制責任險理賠），有
    雲林縣北港鎮調解委員會調解筆錄一份在卷可憑（見本院上
    訴卷第38頁）。查被告未曾受有期徒刑之宣告，有台灣高等
    法院被告全國前案紀錄表在卷可憑，顯見被告犯後，已盡力
    賠償被害人損失，並於肇事後，即自首本件過失犯行，並自
    警偵訊至法院審理時，始終供承犯行，足認被告犯後確有悔
    意。本院因認被告犯後態良好，經此偵審程序，應知所警惕
    ，信無再犯之虞，其上開所宣告之刑，認以暫不執行為適當
    ，爰依刑法第74條第1款規定，併予諭知宣告緩刑3年，以啟
    自新。而被告現尚在服役中，現年滿二十歲，謀生能力尚待
    考驗，其與被害人家屬達成分期賠償事宜，為保障被害人家
    屬權益，並確保被告能履行給付義務，爰宣告緩刑期間內交
    付保護管束，以觀後效。
伍、適用之法律
    刑事訴訟法第368條、第364條、第273條之1第1項、第74條
    第1款、第93條第1項。
本案經檢察官邱克斌到庭執行職務。
中    華    民    國    95    年    5     月    19    日
                  刑事第二庭    審判長法  官  葉居正
                                      法  官  李文福
                                      法  官  吳森豐
以上正本證明與原本無異。
不得上訴。
                                      書記官  李梅菊
中    華    民    國    95    年    5     月    19    日
附錄：本判決論罪科刑法條
刑法第185條之3
服用毒品、麻醉藥品、酒類或其他相類之物，不能安全駕駛動力
交通工具而駕駛者，處一年以下有期徒刑、拘役或三萬元以下罰
金。
刑法第276條
因過失致人於死者，處二年以下有期徒刑、拘役或二千元以下罰
金。
從事業務之人，因業務上之過失犯前項之罪者，處五年以下有期
徒刑或拘役，得併科三千元以下罰金。


司法院資訊處製作；財團法人民間司法改革基金會備份。
